【裁判字號】    94,訴,4435
【裁判日期】    950407
【裁判案由】    強盜
【裁判全文】
臺灣高雄地方法院刑事判決              94年度訴字第4435號
公  訴  人  臺灣高雄地方法院檢察署檢察官
被      告  丁○○
                     (
            丙○○
共      同
指定辯護人  本院公設辯護人  陳信凱
上列被告因強盜案件，經檢察官提起公訴（94年度偵字第27189
號），本院判決如下：
    主  文
丁○○、丙○○共同意圖為自己不法之所有，攜帶兇器，以強暴
至使不能抗拒，而取他人財物；丁○○累犯，處有期徒刑柒年捌
月，丙○○處有期徒刑柒年肆月。扣案之美工刀壹支，沒收。
    事  實
一、丁○○前因公共危險等案件，經臺灣高等法院高雄分院以90
    年度交上訴字第7 號，分別就酒醉駕車判處有期徒刑3 月，
    過失傷害判處有期徒刑4 月，肇事逃逸判處有期徒刑7 月，
    應執行有期徒刑1 年確定，於民國91年12月20日縮短刑期假
    釋出監，假釋期間付保護管束，而於91年12月30日保護管束
    期滿未經撤銷假釋，視為執行完畢。詎丁○○仍不知悔改，
    於94年11月19日上午9 時30分許，騎乘其叔父黃萬春（不知
    情）所有車牌號碼ＺＡＹ－433 號輕型機車搭載丙○○，行
    經高雄市○○區○○街36之1 號「佑相檳榔攤」前時，見該
    檳榔攤位僅有1 名女性店員乙○○，丁○○與丙○○遂共同
    基於強盜之犯意聯絡，由丁○○將機車停放於檳榔攤右前方
    馬路旁把風接應，丙○○則攜帶其所有客觀上足對人之生命
    、身體構成威脅，可供兇器使用之美工刀1 支，下車並靠近
    該檳榔攤位櫃台處，向乙○○佯稱要換零錢，俟乙○○將櫃
    台抽屜打開時，丙○○即將左手伸進抽屜，右手隨即將上開
    美工刀亮出刀刃指著乙○○，以此強暴方式至使乙○○不能
    抗拒，喝令乙○○退離櫃台，乙○○遂依其指示退到檳榔攤
    內所擺放之冰箱後面，丙○○乃強行取走櫃台抽屜內之現金
    4,500 元（屬檳榔攤老闆陳偉佳所有），並將現金放入口袋
    內，得手後隨即坐上丁○○所騎乘之上開機車離去，2 人隨
    即將強盜所得之現金花用殆盡。嗣於94年11月25日下午6 時
    20分許，為警循線前往高雄縣橋頭鄉黃內巷15號丁○○住處
    查獲丁○○及丙○○，並扣得上開美工刀1 支、丙○○強盜
    時所著之外套1 件、紅色鴨舌帽1 頂、藍色口罩1 個及丁○○強盜時所著之外套1 件，始悉上情。
二、案經高雄市政府警察局楠梓分局報請臺灣高雄地方法院檢察
    署檢察官偵查起訴。
    理  由
壹、證據能力方面：
一、按被告以外之人於偵查中向檢察官所為陳述，除顯有不可信
    之情況者外，得為證據，同法第159 條之1 第2 項定有明文
    。本件證人即共同被告丁○○、丙○○於偵查中對於其他被
    告所為之陳述，及被害人乙○○於偵查中所為之陳述，均經
    具結，且無顯不可信之情況，依上說明，其於偵查中之證言
    自均具有證據能力。
二、按被告以外之人於審判外之陳述雖不符刑事訴訟法第159 條
    之1 至之4 等四條之規定，而經當事人於審判程序同意作為
    證據，法院審酌該言詞陳述或書面陳述作成時之情況，認為
    適當者，亦得為證據，刑事訴訟法第159 條之5 第1 項定有
    明文。本件共同被告丁○○、丙○○於本院審理中並未轉為
    證人經其他共同被告互相詰問，故於警詢中所為之供述，並
    無符合同法第159 條之1 至之4 等前4 條之情形，而丁○○
    、丙○○所為之上開警詢內容，業經當事人於審判程序同意
    作為證據，本院復審酌上開筆錄作成時，並無人情施壓或干
    擾，亦無不當取供之情形，認為以之作為本案之證據亦屬適
    當，是丁○○、丙○○於警詢及偵查筆錄之證言依上開規定
    ，自具有證據能力。
貳、實體方面：
一、訊據被告丁○○、丙○○對於上揭於94年11月19日上午9 時
    30分許，由被告丁○○騎乘ＺＡＹ－433 號輕型機車搭載被
    告丙○○，一同至高雄市○○區○○街36之1 號「佑相檳榔
    攤」，見乙○○單獨1 人，即由被告丙○○持美工刀1 支下
    車後，俟乙○○將抽屜打開，即將左手伸進抽屜，右手隨即
    持上開美工刀亮出刀刃指著乙○○，使乙○○不能抗拒，而
    將4,500 元強行取走，而被告丁○○在檳榔攤前把風接應之
    事實，業據被告丁○○、丙○○迭於警詢、偵查及本院審理
    中均坦承不諱，及對於彼此之犯行亦互相證述一致，且查：
(一)、證人即被害人乙○○於偵查中證述：「當時有1 名男子（指
    丙○○）進來換錢，然後我開抽屜，那個男子看到裡面有很
    多千元和百元紙鈔，然後他就拿出美工刀指著我，叫我進去
    裡面不要喊叫，因為我們檳榔攤冰箱後面還有1 個放東西的
    地方，然後我就走進去，但我有看到那名男子拿了抽屜的錢
    之後就出去，有1 個騎機車的男子接應他，他們就騎車走了
    」、「（問：歹徒總共拿走多少現金？）4,500 元，因為遭
    強盜時是早上剛開店，前1 天有結算金額」等語，及本院審
    理中證述：「我打開抽屜後，丙○○即自行伸手去拿取抽屜
    裡面的金錢，此時丙○○隨即另1 手亮出美工刀，並同時喝
    令我退到冰箱後」、「（問：妳看到美工刀，當時美工刀有
    無亮出刀刃之部分？）有。刀刃已經亮出來」、「（問：你
    當時為何不制止他《指丙○○》？妳有無制止？）我沒有制
    止，因為我當時已經嚇到了」、「（問：你當時有無能力制
    止？）沒有」、「（問：為何沒有能力制止？）因為我很怕
    」、「（問：為何會很怕？）因為他（指丙○○）是男生且
    看起來很兇的樣子」等語均相符（見偵查卷第79頁及本院卷
    第95年3 月24日審判筆錄），而乙○○與被告2 人素不相識
    ，無誣指被告2 人之可能，其證詞自堪採信。又乙○○當時
    懷有身孕，時值上午9 時許，檳榔攤甫開門營業，交通往來
    情形並不頻繁，尚無客人上開購買檳榔，業據乙○○證述在
    卷（同上開審判筆錄），而乙○○為1 女子，隻身看顧檳榔
    攤，而被告丙○○為1 男子，又持有美工刀，且將刀刃推出
    ，指著乙○○，以此方式強取財物，自已足抑壓乙○○之抗
    拒，而使其喪失意思自由。
(二)、又乙○○於本院審理中亦透過雙向電視指認進入檳榔攤強盜
    之人確實為被告丙○○，且證述當時丙○○有戴口罩及戴暗
    紅色之鴨舌帽等語（同上開審判筆錄），而監視器所錄下案
    發前「佑相檳榔攤」前方馬路畫面之翻拍照片，顯示下車靠
    近檳榔攤之男子則穿著衣、袖中間有1 條藍色橫線條紋裝飾
    之卡其色外套，並戴著1 頂紅色鴨舌帽，與扣案被告丙○○
    所有之外套、鴨舌帽之形式相同，而被告丙○○於本院審理
    中自承翻拍照片中下車之人即為伊本人無訛。另翻拍照片顯
    示在機車上等待接應之男子穿著衣、袖上半部分為白色，下
    半部分為藍色之外套，與扣案被告丁○○所有之外套顏色、
    樣式亦相同，而被告丁○○於本院審理中亦表示翻拍照片坐
    在機車上之男子為伊明確，並有查獲照片8 幀、翻拍照片1
    幀及扣押物品目錄表在卷可佐，益證被告2 人自白係由被告
    丙○○下車強盜，而被告丁○○在機車上把風接應之情節與
    事實相符，而得作為認定事實所憑之依據。故被告丙○○、
    丁○○之強盜犯行，堪予認定。
二、被告丙○○所攜帶之美工刀1 支，為鐵製物，長14.5公分（
    刀刃未開啟之長度），握把處最寬為3.7 公分，刀刃呈尖銳
    鋒利狀，依其構造及形狀，可供切割物品之用，客觀上足以
    對人之生命、身體造成危險，可供兇器使用，業經本院當庭
    勘驗無訛，並拍照附卷（見本院95年2 月24日審判筆錄），
    顯屬刑法第330 條第1 項、第321 條第1 項第3 款所定之兇
    器，至為明確。又按刑法強盜罪所稱之「強暴」，指對人之
    身體，且足以抑制他人抵抗程度之有形力之行使；亦即直接
    或間接對於人之身體施以暴力，壓制被害人之抗拒。所稱之
    「脅迫」指對人，且足以抑制其抵抗程度之惡害通知行為；
    亦即以威嚇加之於被害人，使其精神上產生恐怖之心裡。是
    核被告丁○○、丙○○上開由丙○○持美工刀，指著乙○○
    ，使其不能抗拒而退至檳榔攤後面，而丁○○把風接應之所
    為，均係犯刑法第330 條第1 項、第321 條第1 項第3 款之
    意圖為自己不法之所有，攜帶兇器，以強暴至使不能抗拒，
    而取他人財物之強盜罪。公訴意旨認其係以脅迫至使不能抗
    拒，容有未洽，惟因施強暴、脅迫所為之強盜行為，僅係犯
    罪態樣之不同，同屬刑法第328 條第1 項之罪，有同法第32
    1 條1 項各款之情形，而應適用同法第330 條第1 項之規定
    ，自毋庸為法條之變更，附此敘明。被告丁○○與丙○○就
    上開犯行，有犯意聯絡及行為分擔，均為共同正犯。查被告
    丁○○前因公共危險等案件，經臺灣高等法院高雄分院以90
    年度交上訴字第7 號，酒醉駕車判處有期徒刑3 月，過失傷
    害判處有期徒刑4 月，肇事逃逸判處有期徒刑7 月，應執行
    有期徒刑1 年確定，於91年12月20日縮短刑期假釋出監，假
    釋期間付保護管束，而於91年12月30日保護管束期滿未經撤
    銷假釋，視為執行完畢，有臺灣高等法院被告前案紀錄表在
    卷可按，其受有期徒刑之執行完畢，5 年內再犯本件有期徒
    刑以上之罪，為累犯，依法加重其刑。爰審酌被告丁○○曾
    因施用毒品而經裁定觀察、勒戒、而被告丙○○亦曾因施用
    毒品，經裁定觀察、勒戒及強制戒治，並有竊盜前科（判處
    拘役），有臺灣高等法院被告前案紀錄表2 份在卷可佐，素
    行不良，而本件又係因被告2 人缺錢購買毒品施用，而以持
    美工刀之方式，強盜他人財物，手段惡劣，使被害人心理受
    有重創，且強盜所得之財物又花費殆盡，造成佑相檳榔攤受
    有4,500 元之財物損失，自不宜寬貸，幸念強盜過程並未持
    美工刀進一步傷害被害人之身體，且均坦承犯行，並於當庭
    表示對乙○○感到抱歉之犯後態度及檢察官求刑等一切情狀
    ，分別量處如主文所示之刑。
三、扣案之美工刀1 支，為被告丙○○所有，業據被告丙○○供
    陳在卷，且為供本件強盜所用之物，應依刑法第38條第1 項
    第2 款及共犯理論，宣告沒收。另扣案被告丙○○強盜時所
    著之外套1 件、紅色鴨舌帽1 頂、藍色口罩1 個及被告丁○○強盜時所著之外套1 件，雖分別為被告丙○○及丁○○所
    有，然僅係被告2 人當時所穿著之衣服，與平常所穿著之衣
    物無異，尚難認係供犯罪所用之物，且非違禁物，應無沒收
    之必要，爰不予宣告沒收。
據上論斷，應依刑事訴訟法第299 條第1 項前段，刑法第28條、
第330 條、第321 條第1 項第3 款、第47條、第38條第1 項第2
款，判決如主文。
本案經檢察官甲○○到庭執行職務。
中    華    民    國    95    年    4     月    7     日
                  刑事第十五庭審判長  法  官  唐照明
                                      法  官  呂憲雄
                                      法  官  陳筱蓉
以上正本證明與原本無異。
如不服本判決，應於收受送達後10日內向本院提出上訴書狀。
中    華    民    國    95    年    4     月    7     日
                                      書記官  梁瑜玲
附錄本案論罪科刑法條全文：
刑法第321條
犯竊盜罪而有左列情形之一者，處六月以上、五年以下有期徒刑
：
一  於夜間侵入住宅或有人居住之建築物、船艦，或隱匿其內而犯
    之者。
二  毀越門扇、牆垣或其他安全設備而犯之者。
三  攜帶兇器而犯之者。
四  結夥三人以上而犯之者。
五  乘火災、水災或其他災害之際而犯之者。
六  在車站或埠頭而犯之者。
前項之未遂犯罰之。
刑法第330條
犯強盜罪而有第三百二十一條第一項各款情形之一者，處七年以
上有期徒刑。
前項之未遂犯罰之。


司法院資訊處製作；財團法人民間司法改革基金會備份。
